臺灣苗栗地方法院交通事件裁定　　　　94年度交聲字第143 號
　 移送機關　　交通部公路總局新竹區監理所苗栗監理站
　 異 　議 人
　 即受處分人　甲○○
上列受處分人因違反道路交通管理處罰條例案件，對於交通部公
路局新竹區監理所苗栗監理站中華民國94年9 月21日以竹監苗字
第裁54-F00000000-0號所為之處分（原舉發案號：苗栗縣警察局
苗縣警交字第F00000000 號），聲明異議，本院裁定如下：
    主  文
異議駁回。
    理  由
一、按機器腳踏車駕駛人或附載座人未依規定戴安全帽者，處駕
    駛人新臺幣五百元罰鍰，道路交通管理處罰條例第31條第6
    項定有明文。
二、異議人辯稱：因有流浪漢到家中要錢，因此報警處理，警察
    復久久未到，家中電話又故障，因而騎機車到對面商店打電
    話，及買香煙，回到家中喝米酒一瓶，始見警察到來，員警
    聞到異議人身上酒味，強行架異議人出外進行酒測，因酒精
    值達1.47mg/l，因此被舉發公共危險罪，警方行為明顯違法
    。
三、經查，
    (1)本件受處分人即異議人於民國94年5 月30日下午6 時許，
      喝酒後，仍騎車牌號碼SCW-316 號輕型機車，行經苗栗縣
      頭份鎮東庄里，為警查獲其未戴安全帽及酒測值每公升
      1.47毫克（另以94年度交聲字第167 號裁定）為警舉發之
      違規事實，經原處分機關依據道路交通管理處罰條例第31
      條第6 項規定裁罰鍰新台幣5 百元之事實，有苗栗縣警察
      局94 年5月30日苗縣警交字第F00000000 號舉發違反道路
      交通管理事件通知單影本、原處分機關94年9 月21日違反
      道路交通管理事件裁決書各1 紙附卷可稽，並為舉發警員
      黃順光製作到院證稱：因異議人報案，從33巷到35巷時，
      在33巷看到一個人機車未戴安全帽，就在35巷5 號，騎機
      車停下時加以攔查，因聞到酒味，因此實施酒測等情屬實
      ，有本院訊問筆錄可憑，而異議人亦承認確實有喝酒，至
      於異議人辯稱騎機車回到家中後才喝米酒一情，與警員所
      述查獲經過不同，再上開交通警員掣單舉發違反道路交通
      管理事件通知單，係公務員基於職務上所製作之公文書，
      若有錯誤、虛偽，公務員可能因此負擔刑事或行政責任，
      故除顯有不可信之情況外，其可信度甚高，異議人所辯應
      係事後卸責之詞，難認為真實。
    (2)又立法者以道路交通管理處罰條例第92條第3 項之授權，
      賦予行政機關訂定違反道路交通管理事件統一裁罰基準及
      處理細則，使執勤警員得當機處分，以達其維護交通秩序
      、安全之行政目的，因此除異議人提出證據佐證執勤員警
      違法取締外，應推定執勤警員執法真正及合法。又依據內
      政部警政署於70年7 月13日以警署交字第1941 8號發文（
      資料來源：警察實用法令 (86 年 版)第258頁）對交通違
      規不服稽查取締之事實認定，須經攔停稽查而有下列情事
      之一者之認定標準有：1 、拒絕查驗駕照、行照或其他足
      資稽查之文件者。2 、拒絕停靠路邊接受稽查者。3 、以
      消極行為不服從稽查者。4 、經以警報器、喊話器呼叫靠
      邊停車而不靠邊停車接受稽查取締或逃逸者。且內政部警
      政署依照司法院大法官會議釋字第535 號解釋意旨、警察
      勤務條例第11條，要求警察實施臨檢勤務時，應恪遵法治
      國家，保障人民行動自由、財產權及隱私權與達成警察維
      持公共秩序，保護社會安全，防止一切危害，促進人民福
      利之任務，兼籌並顧之目的，而於90年12月18日以（90）
      警署行字第26 0843 號函發布「警察實施臨檢作業規定」
      ，因此交通警察實施臨檢勤務時只要對實施臨檢之場所標
      的為：「1 、公共場所：指車站、機場、碼頭、港埠等。
      2 、交通工具：指供人、動物及貨物運行之載具。如車、
      船、航空器等。3 、公眾得出入之場所：如商店、娛樂場
      所、加油站、理容院、休閒中心…等營業處所。4 、其中
      處所為私人居住之空間者，並應受住宅相同之保障」等地
      已發生危害或依客觀、合理判斷易生危害；執勤警員也遵
      守比例原則，沒有逾越必要程度；及其行使裁量權，考慮
      採行之方法應有助於目的之達成，如有多種同樣能達成目
      的之方法時，已經選擇對人民權益損害最少者。所採取之
      方法所造成之損害沒有與欲達成目的之利益顯失均衡即可
      ，異議人辯稱其執法違反規定之部分，除非異議人提出執
      勤警員有違反法律之規定，否則參照上開法律規定及說明
      ，自應推定其執勤合法、正確，附此說明。況且警員執行
      公務，與異議人原無仇怨可言，當無設詞誣陷之理，此外
      復查無何證據足認執勤員警有捏造事實違法取締之情事，
      從而，本件執勤警員本其維護交通秩序、安全職責所為之
      舉發，自應受到合法、正確之推定，故本院認其證言可採
      ，至於異議人對於騎機車未戴安全帽違規部分，提出聲明
      異議，但未提出證據證明其未違規，或提供調查證據之方
      法供本院查證，而上開違規復有舉發單、裁決書、舉發員
      警到案證明，足以認定異議人上開違規事實無訛。至於異
      議人其他質疑，均與本案無涉，因此不在依職權調查證據
      ，附此說明。從而，原處分機關據以援引上開規定，裁處
      罰鍰新臺幣5 百元，並無不當。本件異議為無理由，應駁
      回之。
四、據上論斷，應依道路交通案件處理辦法第19條，裁定如主文
    。
中　　華　　民　　國　　94　　年　　12　　月　　13　　日
                  交通法庭      法  官  張珈禎
右正本證明與原本無異
如不服本裁定應於送達後5 日內向本院提出抗告狀
                                書記官  黃雅琦
中　　華　　民　　國　　94　　年　　12　　月　　13　　日
